臺灣新竹地方法院刑事判決　　　　　　　　　　　　　九十一年度易字第二一一號
　　公　訴　人　臺灣新竹地方法院檢察署檢察官
　　被　　　告　甲○○
右列被告因違反毒品危害防制條例案件，經聲請簡易判決處刑（九十年度毒偵字第一
九一四號），認應適用通常程序，判決如左：
    主  文
甲○○連續施用第二級毒品，處有期徒刑捌月。
    事  實
一、甲○○前有多次違反麻醉藥品管理條例案件（不構成累犯），又於民國八十八年
    十月間因施用第二級毒品案件，經臺灣新竹地方法院檢察署檢察官（下稱檢察官
    ）聲請本院以八十八年度毒聲字第二二九六號裁定送觀察、勒戒後，認無繼續施
    用毒品傾向，而由檢察官於八十八年十一月二十三日以八十八年度毒偵字第八一
    四號為不起訴處分確定。
二、甲○○竟不知警惕，復於前開案件經不起訴處分確定後五年內，另因違反毒品危
    害防制條例（施用第二級毒品安非他命）案件，而經檢察官聲請本院以八十九年
    度毒聲字第一三七六號裁定送觀察、勒戒後，認有繼續施用毒品之傾向，乃經檢
    察官聲請本院以八十九年度毒聲字第二四三四號裁定令入戒治處所強制戒治一年
    ，於八十九年十月二十七日送至臺灣新竹戒治所強制戒治，同時甲○○此非法施
    用第二級毒品安非他命之二犯犯行，亦經本院於八十九年十月十六日以八十九年
    度竹簡字第五五一號判處有期徒刑六月，如易科罰金以三百元折算一日確定。嗣
    其經施以強制戒治後，因執行屆滿三月經執行戒治處所即臺灣新竹戒治所評定其
    戒治成效為合格，而認無繼續戒治之必要，乃報由檢察官聲請本院以九十年度毒
    聲字第五一八號裁定停止戒治，所餘戒治期間，付保護管束（期間自九十年五月
    三日起至同年九月二十日止）。
三、惟甲○○仍不知悔改，復於停止戒治付保護管束期內，又另行起意，而基於概括
    之犯意，自九十年六月中旬某日起至同年七月十八日往前回溯九十六小時內之某
    時止，連續在新竹市○○路○段七四二巷五九弄十號住處，以將安非他命置於玻
    璃球內再以打火機燃燒之方式，連續施用第二級毒品安非他命多次。經臺灣新竹
    地方法院檢察署於九十年七月十八日通知定期採驗尿液，經送驗結果呈安非他命
    陽性反應，始得知上情。並經公訴人認顯已違反保護管束應遵守事項情節重大，
    經聲請本院裁定撤銷停止戒治，經本院以九十年度毒聲字第一三二三號裁定撤銷
    停止戒治，令入戒治處所施以強制戒治。案經偵查起訴。
    理  由
一、認定犯罪事實所憑之證據及其認定之理由：
（一）被告甲○○於本院訊問審理時自白自九十年六月中旬某日起至同年七月十一日
      止，有施用第二級毒品安非他命之犯行。
（二）而被告於九十年七月十八日經通知到地檢署所採之尿液，經送鑑結果，呈安非
      他命陽性反應，有昭信科技顧問股份有限公司（下稱昭信公司）於九十年八月
      一日出具之濫用藥物陽性檢體檢驗報告及尿液檢體監管紀錄表各一紙在卷可證
      （見九十年度毒偵字第一九一四號偵查卷宗第三、第四頁）。
（三）被告固坦承最後一次吸用安非他命是九十年七月十一日，然辯稱：在採尿前幾
      天並未施用等等。此項辯解依據下列理由認無可採：
  １、被告於九十年七月十八日經通知到地檢署所採之尿液，經送昭信公司以氣相層
      析質譜分析法確認分析結果，呈安非他命及甲基安非他命陽性反應，已如上述
      。
  ２、再按「尿液毒品檢驗若能使用較先進之氣相層析質譜儀分析法確認，則可完全
      排除偽陽性之干擾，為目前最具公信力的檢驗方法」，有法務部調查局第六處
      （八七）發技（一）字第八七０七四五七四號函一紙附卷為憑，是昭信公司使
      用之檢驗方法可完全排除毒品偽陽性之干擾，檢驗結果足以採信；又「甲基安
      非他命經口服投與後約百分之七十於二十四小時內自尿液中排出，約百分之九
      十於九十六小時內自尿液中排出，甲基安非他命之檢出與其投與方式、投與量
      、個人體質、採尿時間及檢測儀器之精密度等諸多因素有關，惟依上述資料推
      斷，最長可能不會超過四日」，亦有行政院衛生署藥物食品檢驗局八十一年二
      月八日（八一）藥檢壹字第００一一五六號函一紙附卷可稽。
（四）綜上，依上開函示說明佐以被告前開自白，被告於九十年六月中旬某日起至同
      年七月十八日往前回溯九十六小時內之某時止，連續在新竹市○○路○段七四
      二巷五九弄十號住處施用第二級毒品安他命之犯行，堪以認定。
（五）再被告前因施用安非他命毒品案件，經先後裁定令入勒戒處所施以觀察、勒戒
      ，認無繼續施用毒品傾向，由檢察官為不起訴處分確定；復於不起訴處分確定
      後，再因施用第二級毒品案件，經裁定送觀察、勒戒後，認有繼續施用毒品傾
      向，乃經裁定令入戒治處所施以強制戒治一年，並經本院判處有期徒刑六月判
      決確定。嗣其經施以強制戒治後，因執行屆滿三月，經執行戒治處所評定其戒
      治成效為合格，而認無繼續戒治之必要，聲請本院裁定停止戒治，所餘戒治期
      間，付保護管束，亦有刑案資料查註紀錄表及臺灣高等法院被告全國前案紀錄
      表各一份、本院八十九年度毒聲字第一三七六、第二四三四、九十年度毒聲字
      第五一八號刑事裁定及八十九年度竹簡字第五五一號刑事判決在卷可查。
（六）按毒品危害防制條例關於初犯施用毒品罪及五年內再犯施用毒品罪，而經送觀
      察、勒戒結果，認無繼續施用毒品之傾向者，即應由檢察官為不起訴處分（惟
      毒品危害防制條例修正前繫屬法院之案件，則應由法院為免刑判決）。據此，
      顯然毒品危害防制條例關於初犯施用毒品罪及五年內再犯施用毒品罪，而經送
      觀察、勒戒結果，認無繼續施用毒品之傾向者，乃以觀察、勒戒及強制戒治之
      「保安處分」為已足，而採除刑不除罪之立法，此觀毒品危害防制條例第二十
      條第一、二項之規定即明。揆諸前開說明，毒品危害防制條例於初犯施用毒品
      罪及五年內再犯施用毒品罪，而經送觀察、勒戒結果，認無繼續施用毒品之傾
      向者，既係採除刑不除罪之立法，故基本上關於施用毒品之罪名仍在，惟僅由
      檢察官依法為不起訴處分（毒品危害防制條例修正前繫屬法院之案件，則由法
      院為免刑判決）。從而，關於施用毒品罪除符合除刑不除罪之規定，而應分別
      由檢察官及法院為不起訴處分或免刑判決外，自仍應依一般之刑事犯罪處理，
      事理至明。綜據前開說明，毒品危害防制條例關於五年內再犯施用毒品罪，經
      送觀察、勒戒結果，認有繼續施用毒品之傾向，而經法院依該條例第二十條第
      三項規定裁定令入戒治處所施以強制戒治及判處罪刑確定後，嗣後再施用毒品
      者，該條例既無就此部分為「除刑不除罪」之特別規定，自不得再適用同條例
      第二十條第一、二項之規定，而應依法處罰。或謂毒品危害防制條例關於五年
      內再犯施用毒品罪，經送觀察、勒戒結果，認有繼續施用毒品之傾向，而經法
      院依該條例第二十條第三項規定裁定令入戒治處所施以強制戒治（並判處罪刑
      確定）後，嗣經執行強制戒治屆滿三月，經執行戒治處所評定其戒治成效為合
      格，而認無繼續戒治之必要，乃經公訴人報由法院裁定停止戒治，所餘戒治期
      間，付保護管束，嗣於保護管束期間再犯施用毒品罪，乃認該強制戒治處分程
      序尚未終結，而僅得撤銷停止戒治，不得再加以處刑等等。然查，毒品危害防
      制條例關於觀察、勒戒及強制戒治均屬保安處分之性質，參照前開說明，毒品
      危害防制條例關於五年內再犯施用毒品罪，經送觀察、勒戒結果，認有繼續施
      用毒品之傾向者，即已脫離該條例「除刑不除罪」之特別規定範疇，而應依一
      般刑事犯罪處刑。據此，行為人依前開規定處刑確定後，再犯施用毒品罪者，
      即應再依法處刑，尚不得因保安處分程序尚未終結，即認不得再加以處刑，否
      則即與一般刑事犯罪關於既判力之法理相違。
（七）本件事證已經明確，被告前開施用第二級毒品安非他命之犯行，足以認定，應
      予以依法論科。
二、論罪、刑罰加重及科刑與適用之法律：
（一）被告前因施用毒品案件，經先後裁定令入勒戒處所施以觀察、勒戒，認無繼續
      施用毒品傾向，由檢察官為不起訴處分確定；復於不起訴處分確定後五年內，
      再因施用第二級毒品案件，經裁定送觀察、勒戒後，認有繼續施用毒品傾向，
      乃經裁定令入戒治處所施以強制戒治一年，並經本院判處有期徒刑六月判決確
      定，則依前開說明，嗣後再施用第二級毒品，即不再適用同條例同第二十條第
      一、二項之規定，而應依同條例第十條第二項之施用第二級毒品罪處斷。
（二）被告所為，係犯毒品危害防制條例第十條第二項之施用第二級毒品罪。被告施
      用前持有第二級毒品之低度行為，為施用第二級毒品之高度行為所吸收，不另
      論罪。
（三）被告多次施用第二級毒品，時間緊接，所犯為構成要件相同之罪名，顯係基於
      概括犯意為之，應依連續犯之規定，論以一罪，並加重其刑。
（四）公訴人雖僅就被告於九十年七月十八日接受採尿時起往前回溯九十六小時內之
      某時，施用安非他命一次之犯行提起公訴，然檢察官就犯罪事實一部起訴者，
      其效力及於全部，今被告於審判中供承其於九十年六月中旬某日起至同年七月
      十一日止有施用安非他命之犯行，佐以上開採尿結果之推論，可認被告自九十
      年六月中旬某日起至同年七月十八日往前回溯九十六小時內之某時止連續施用
      毒品安非他命之犯行，因與前開公訴人起訴部分之犯罪事實，有連續犯之裁判
      上一罪關係，基於審判不可分之原則，此部分應為起訴效力所及，本院自應一
      併審究，併此敘明。
（五）審酌被告前已有多次違反麻醉藥品管理條例案件，再犯本件毒品犯行，顯然自
      制力薄弱，仍無視法令之禁止，經施以強制戒治仍無法使其戒斷毒癮，於保護
      管束期間又再度吸食毒品，足見其缺乏拒用毒品之決心及悔改之意，惟念其所
      為僅戕害自身身心健康、其施用次數及所生危害均尚非重大，且犯罪後於本院
      訊問審理時坦白承認部分犯行，態度尚稱良好等一切情狀，酌予量處如主文所
      示之刑。
三、依刑事訴訟法第四百五十二條、第二百九十九條第一項前段，毒品危害防制條例
    第十條第二項，刑法第十一條前段、第五十六條，判決如主文。
中      華      民      國    九十一    年      五      月     十七     日
                                    法  官  馮  俊  郎
右正本證明與原本無異。
如不服本判決，應於判決送達後十日內向本院提出上訴狀（應附繕本），上訴於臺灣
高等法院。
                                    書記官  鄭  姿  萍
中      華      民      國    九十一    年      五      月     十七     日
附錄本案論罪科刑實體法條全文：
毒品危害防制條例第十條第二項：
施用第二級毒品者，處三年以下有期徒刑。
